【裁判字號】    95,交聲,168
【裁判日期】    950630
【裁判案由】    違反道路交通管理處罰條例聲明異議
【裁判全文】
臺灣臺北地方法院交通事件裁定         95年度交聲字第168號
原處分機關  臺北市交通事件裁決所
異  議  人
即受處分人  甲○○
上列受處分人因違反道路交通管理處罰條例案件，對於臺北市交
通事件裁決所於中華民國九十五年二月十五日所為之處分（北市
裁二字第裁二二—ＡＢ0000000號），聲明異議，本院裁
定如下：
    主  文
異議駁回。
    理  由
一、按汽車駕駛人，行經有燈光號誌管制之交岔路口闖紅燈者，
    處新臺幣（下同）一千八百元以上五千四百元以下罰鍰；汽
    車駕駛人有道路交通管理處罰條例第五十三條情形者，除依
    原條款處罰鍰外，並予記點三點，道路交通管理處罰條例第
    五十三條、第六十三條第一項第三款分別定有明文。又「行
    車管制號誌各燈號顯示之意義如下：五、圓形紅燈：車輛面
    對圓形紅燈表示禁止通行，不得超越停止線或進入路口」道
    路交通標誌標線號誌設置規則第二百零六條第一項第五款亦
    規定明確。再汽車駕駛人之違規行為經以科學儀器取得違規
    證據資料，當場不能或不宜攔截掣單舉發者，得對汽車所有
    人逕行舉發之；且逕行舉發違反道路交通管理事件，經汽車
    所有人依通知單之應到案日期前到案，並告知違規駕駛人姓
    名、身分證統一編號及住址者，處罰機關應即另行通知違規
    駕駛人到案依法處理；逾應到案日期或雖於期限內申訴，惟
    未告知實際駕駛人，處罰機關應依道路交通管理處罰條例第
    八十五條第三項規定處罰該汽車所有人，道路交通管理處罰
    條例第七之二條及違反道路交通管理事件統一裁罰基準及處
    理細則第二十四條分別定有明文。是行為人如行經有燈光號
    誌管制之交岔路口闖紅燈而為警舉發，於舉發通知單上所載
    之應到案日期前到案聽候裁決，經處罰機關調查後仍認定其
    有上開違規行為者，依本件案發時之違反道路交通管理事件
    統一裁罰基準及處理細則第四十四條第一項及違反道路交通
    管理事件統一裁罰基準表規定，應對該行為人處以二千七百
    元之罰鍰。
二、本件異議人即受處分人甲○○於民國九十四年十二月十日下
    午四時五十五分許，駕駛陳林玉女所有之車牌號碼二三○八
    —ＥＱ號自小客車沿臺北市○○○路由南往北方向行駛，行
    經該路段與興安街之有燈光號誌管制交岔路口時，其車行方
    向路口之號誌已亮起圓形紅燈，應不得進入路口，詎甲○○
    竟不遵守該燈光號誌之管制而闖紅燈直行，遂因觸動電腦感
    應裝置而遭拍照採證，嗣為臺北市政府警察局松山分局警員
    尚立強以該車輛駕駛人有違反道路交通管理處罰條例第五十
    三條規定之行為，逕行開立臺北市政府警察局北市警交大字
    第ＡＢ0000000號舉發違反道路交通管理事件通知單
    ，並指定九十五年一月二十三日前為應到案日期而舉發。受
    處分人即於應到案日期前即九十五年一月三日，向原處分機
    關提出申訴並說明駕駛人為甲○○，經原處分機關函請舉發
    單位調查結果，確認受處分人有前揭違規行為，原處分機關
    乃於九十五年二月十五日依道路交通管理處罰條例第第五十
    三條（贅載第一項）、第六十三條第一項（漏載第三款）、
    第八十五條第二項及違反道路交通管理事件統一裁罰基準及
    處理細則之規定，以受處分人有駕車行經有燈光號誌管制之
    交岔路口闖紅燈之違規行為，裁處受處分人二千七百元罰鍰
    ，並記違規點數三點。
三、訊據受處分人暨其聲明異議狀內固不否認有於前揭時間，駕
    駛車輛行經前開交岔路口時闖越紅燈之事實，亦未爭執攝影
    器材之精確度，惟矢口否認有何違反道路交通管理處罰條例
    規定之行為，辯稱：伊於行進中聽見後方約五、六十公尺處
    有救護車聲音，而伊所駕車輛當時係經交岔路口前之第一部
    車輛，為使後方車輛保持通暢以便讓救護車優先通行，因此
    伊行至該路口時便快速駛過卻遭闖紅燈而受罰，然依交通安
    全規則之規定駕駛人必須優先讓救護車通行，故以當時急迫
    狀況而言，伊並未違規云云。
四、經查：
（一）關於受處分人駕駛前揭車牌號碼之自用小客車，於前揭時
      、地闖紅燈之事實，業據其到庭自承不諱，並有臺北市政
      府警察局松山分局交通分隊所製作之舉發違反道路交通管
      理事件通知單、採證照片二幀在卷可稽，依該採證照片所
      示：１、第一張係受處分人駕駛之車牌號碼二三○八—Ｅ
      Ｑ號自用小客車，正行經臺北市○○○路第二車道與興安
      街交岔路口處之停止線與人行穿越道間，第二張則係該自
      用小客車已向前行駛並超越人行穿越道，進入交岔路口中
      心區，顯見受處分人所駕駛之自用小客車當時係屬動態往
      前行駛，正在穿越該交岔路口甚明。２、又依該二幀照片
      所示，受處分人所駕駛自用小客車行駛方向上方之燈光號
      誌為紅燈，而採證照片中符號數據所代表之意涵，除「Ｖ
      ＝四○」表示受處分人當時行車速度為時速四十公里外，
      其中之「Ｒ０一九」「Ｒ０三四」則表示係紅燈之時間，
      即照片上顯示受處分人係在紅燈亮起後一點九秒，始超越
      車輛停止線闖越紅燈行駛，於紅燈三點四秒時，仍向前行
      駛至交岔路口，且受處分人之上述違規闖越紅燈之事實，
      亦有舉發單位即臺北市政府警察局松山分局九十五年一月
      十八日之北市警松分交字第○九五三○一○四七○○號函
      文一紙在卷可稽。再以上開附卷照片觀之，當時受處分人
      駕駛車輛正行經復興北路第二車道與興安街交岔路口處之
      停止線與人行穿越道間時，第一線車道上亦有一輛與受處
      分人同行向之車牌號碼七Ｄ—一六七五號藍色貨車已停於
      該路口之停止線前方，與受處分人所駕車輛相較，益見受
      處分人駕駛車輛行經前揭設有燈光號誌管制之交岔路口時
      ，並未遵守號誌指示減速慢行並停於停止線前方，卻逕自
      驅車闖越紅燈前進等情屬實。
（二）受處分人雖以前揭情詞置辯，然觀諸上述採證照片，除受
      處分人車輛當時位於第二線車道外，該路口已因紅燈淨空
      而甚為空曠，至於其右側及後方，則均無車輛停放，且依
      該路段即復興北路為四線道設置，除快車道外，亦於第三
      、四線車道設有慢車道，並劃設機車停等區，而該停等區
      內並無機車暫停，是縱使受處分人車之後方確有救護車急
      欲通過，則尚可經由慢車道前進，應毋須受處分人以車輛
      向前挪移，或甚至須為闖紅燈之嚴重違規且屬危險駕駛行
      為，始得以供救護車通行。況，受處分人除於聲明異議狀
      稱該救護車係距離其所駕車輛約有十多部車距離外，復於
      本院九十五年三月三十日開庭調查時，亦陳稱其係約於其
      所駕車輛後方五、六十公尺有聽到救護車聲音，並自承：
      「（問：你有無請你女兒或是你自己往後視鏡去看救護車
      距離你們車子多遠？）我在閃開的時候，我女兒說她有看
      到救護車，救護車在長春路口時轉彎。」、「（問：你當
      時有無看後照鏡？）當時我只有聽到聲音，後視鏡有別的
      車子遮住了，有別的車子擋到。我從後照鏡沒有看到救護
      車。是我女兒告訴我說，救護車後來轉彎了。後來救護車
      沒有跟過來。」及「（問：你是否未判斷救護車走你這條
      馬路時就先闖紅燈？）對，可是我那時候很緊張，我只是
      一心想要給後面的人保持空間。」等語（參見本院訊問筆
      錄），足見受處分人係於駕駛車輛行進中，對於當時交通
      狀況未作正確判斷即貿然闖紅燈，其上開所辯，顯屬卸責
      之詞，不足採信。
（三）本院審視上揭採證照片顯示，認為足資證明受處分人確有
      本件違規事實，故警員舉發程序並無瑕疵，受處分人既未
      能提出證據以資證明其確無違規行為，僅以前揭情詞置辯
      ，尚難認為有理由。本件事證明確，受處分人行經有燈光
      號誌管制之交岔路口闖紅燈之違規行為，堪予認定。
五、綜上所述，受處分人確有駕駛自用小客車行經有燈光號誌管
    制之交岔路口闖紅燈之行為，自屬違反道路交通管理處罰條
    例第五十三條之規定，而受處分人於舉發通知單上所載應到
    案日期前向原處分機關提出申訴，原處分機關乃依道路交通
    管理處罰條例第五十三條、第六十三條第一項三款、違反道
    路交通管理事件統一裁罰基準及處理細則第四十四條第一項
    暨違反道路交通管理事件統一裁罰基準表之規定，裁處受處
    分人二千七百元罰鍰，並記違規點數三點，經核並無違誤，
    本件異議為無理由，自應予以駁回。
據上論斷，應依道路交通案件處理辦法第十九條，裁定如主文。
中    華    民    國  九十五  年    六    月   三十   日
                      臺灣臺北地方法院交通法庭
                          法      官  雷淑雯
以上正本證明與原本無異。
如不服本裁定，應於裁定送達後五日內向本院提出抗告狀。
                          書  記  官  陳弘文
中    華    民    國  九十五  年    六    月   三十   日


司法院資訊處製作；財團法人民間司法改革基金會備份。
